【裁判字號】    97,重訴,43
【裁判日期】    971104
【裁判案由】    毒品危害防制條例等
【裁判全文】
臺灣桃園地方法院刑事判決              97年度重訴字第43號
公  訴  人  臺灣桃園地方法院檢察署檢察官
被      告  丙○○
                    （現羈押於臺灣桃園看守所）
指定辯護人  本院公設辯護人  乙○○
上列被告因違反毒品危害防制條例案件，經檢察官提起公訴（97
年度偵字第13787 號）本院判決如下：
    主    文
丙○○共同運輸第一級毒品，累犯，處有期徒刑拾陸年，褫奪公
權伍年。扣案之第一級毒品海洛因磚2 塊（淨重702.62公克，純
度83.07%，純質淨重583.67公克）、包裝海洛因用牛皮紙沒收銷
燬之，女性束褲2 件及包覆牛皮紙之保鮮膜均沒收。
    事    實
一、丙○○於民國92年間因偽造文書案件，經台灣新竹地方法院
    以92竹北簡字第209 號判處有期徒刑5 月確定，復因妨害公
    務案件，經同一法院以93竹簡字第556 號判處有期徒刑3 月
    確定，二案接續執行至94年1 月14日執行完畢。其明知海洛
    因係毒品危害防制條例第2 條第2 項第1 款所規定列管之第
    一級毒品，且為懲治走私條例第2 條第3 項「公告管制物品
    項目及其數額」甲類第四款所定管制進出口之物品，不得非
    法運輸或私運進口，竟於97年6 月17日中午12時許，在香港
    機場內接受某姓名不詳年約40歲之我國成年男子委託，將該
    男子所交付，已以牛皮紙包裝，外層再包覆保鮮膜之2 塊海
    洛因磚（淨重702.62公克，純度83.07%，純質淨重583.67
    公克，空包裝淨重91.44 公克）帶至台灣，並於出境後，到
    桃園國際機場二期航廈前排班計程車處，自會有人與其聯絡
    ，約定事成後給予報酬新台幣（以下同）5 萬元。丙○○雖
    預見該不詳姓名男子所委託運送之物品應屬非法之違禁物，
    但因貪圖上開報酬，竟基於自香港返我國之物品縱屬第一
    級毒品海洛因，仍不違背其本意之不確定故意，與該不詳姓
    名男子共同基於運輸海洛因進入我國國境之犯意聯絡，應允
    為之帶返國。丙○○旋即至機場廁所內穿著該不詳姓名者
    所有並提供之女性束褲2 件，再將該2 塊海洛因磚塞入固定
    夾藏之，搭乘長榮航空公司BR-868號班機，於當日下午4 時
    10分許，抵達臺灣桃園國際機場，將上開海洛因私運進口。
    旋在桃園國際機場第二航廈入境海關檢查室，遭內政部警政
    署航空警察局查驗隊員警當場查獲，並扣得海洛因磚2 塊（
    淨重702.62公克，純度83.07%，純質淨重583.67公克，空包
    裝淨重91.44 公克，含包裝之牛皮紙及外層包覆之保鮮膜）
    ，被告所穿著之女性束褲2 件。
二、案經內政部警政署航空警察局移送臺灣桃園地方法院檢察署
    檢察官偵查起訴。
壹、有關證據能力部分：
一、按現行刑事訴訟法關於「鑑定」之規定，除選任自然人充當
    鑑定人外，另設有囑託機關鑑定制度。依同法第一百九十八
    條、第二百零八條之規定，不論鑑定人或鑑定機關、團體，
    固均應由法院、審判長、受命法官或檢察官視具體個案之需
    要而為選任、囑託，並依第二百零六條之規定，提出言詞或
    書面報告，始符合同法第一百五十九條第一項所定得作為證
    據之「法律有規定」之情形。否則所為之鑑定，仍屬傳聞證
    據。然於司法警察機關調查中之案件，為因應實務上或因量
    大、或有急迫之現實需求，例行性當然有鑑定之必要者，例
    如毒品之種類與成分、尿液之毒品反應等鑑定，基於檢察一
    體原則，得由該管檢察長對於轄區內之案件，以事前概括選
    任鑑定人或囑託鑑定機關、團體之方式，俾便轄區內之司法
    警察官、司法警察對於調查中之此類案件，得即時送請先前
    已選任之鑑定人或囑託之鑑定機關、團體實施鑑定，以求時
    效（法務部九十二年九月一日法檢字第○九二○○三五○八
    三號函參照，刊載於法務部公報第三一二期）。此種由檢察
    機關概括選任鑑定人或概括囑託鑑定機關、團體，再轉知司
    法警察官、司法警察於調查犯罪時參考辦理之作為，法無明
    文禁止，係為因應現行刑事訴訟法增訂傳聞法則及其例外規
    定之實務運作而為。此種由司法警察官、司法警察依檢察官
    所概括選任之鑑定人或囑託鑑定機關、團體所為之鑑定結果
    ，與檢察官選任或囑託為鑑定者，性質上並無差異，同具有
    證據能力（最高法院九十六年度臺上字第二八六０號判決參
    照）。本案查獲毒品，經內政部警政署航空警察局依前開作
    業流程，送請法務部調查局鑑定，該局出具之97年7 月11
    日調科壹字第09723029920 號濫用藥物實驗室鑑定書，揆諸
    前揭說明，自屬「法律規定」得為證據者，自有證據能力。
二、除顯有不可信之情況外，公務員職務上製作之紀錄文書、證
    明文書亦得為證據，刑事訴訟法第一百五十九條之四定有明
    文，本件查獲現場照片8 張、檢體監管紀錄表、台北關稅局
    扣押貨物收據及搜索筆錄，均為內政部警政署航空警察局及
    海關人員依海關緝私條例合法檢查，職務上所製作之文書，
    並無非法取證而無證據能力之情形，依刑事訴法第一百五十
    八條之四反面解釋，均有證據能力。
三、卷內現場查扣之被告護照、旅客入出境紀錄查詢單、海洛因
    毒品、包裝第一級毒品海洛因之牛皮紙、外層包覆用之保鮮
    膜等，並無證據證明係公務員違背法定程序所取得，且被告
    及辯護人於本院準備程序均不爭執其證據能力，於本院言詞
    辯論終結前亦未聲明異議，復經本院於審判期日依法調查，
    與待證事實具有關聯性，認為以之作為證據為適當，自均具
    有證據能力。
貳、有關認定犯罪事實部分：
一、訊據被告丙○○矢口否認有運輸海洛因及私運管制毒品進口
    情事，辯稱伊不知該物品為海洛因云云，其辯護人亦以被告
    並無施用海洛因習慣，被告對其藏放之物品是否為海洛因尚
    無法確知，且亦可能為貴重物品，對方亦不可能據實以告，
    否則被告即不敢帶，依證據法則，自應從嚴認定等語為被
    告辯護。惟查：
  (一)、被告如何於前揭時地在其穿著之女性束褲2 件內藏放已以
      牛皮紙包裝，外層再包覆保鮮膜之海洛因磚2 塊，搭乘長
      榮航空公司BR-868號班機返抵臺灣桃園國際機場，將上開
      海洛因運輸、私運進口。旋在該機場第二航廈入境海關檢
      查室為警查獲等情，業據其於警詢、偵查、本院審理時供
      承不諱，並有查獲現場照片8 張、被告護照、旅客入出境
      紀錄查詢單、檢體監管紀錄表、台北關稅局扣押貨物收據
      及搜索筆錄等影本在卷、藏放於被告前腹部之毒品扣案可
      稽，上開扣案毒品經送請法務部調查局鑑定結果，確為第
      一級毒品海洛因，淨重702.62公克，純度83.07%，純質淨
      重583.67公克，空包裝淨重91.44 公克，亦有該局97年7
      月11日調科壹字第09723029920 號濫用藥物實驗室鑑定書
      附卷可憑。即被告於警詢亦坦承扣案海洛因係在香港機場
      受不詳姓名之成年男子委託交付，約定於出境後，到桃園
      國際機場二期航廈前排班計程車處，自會有人與其聯絡，
      事成後會給予報酬5 萬元之事實。被告於本院訊問、審理
      、警方借提詢問中雖改稱本件係由甲○○牽線，於本年五
      月間甲○○先帶其到大陸認識路線，至珠海後甲○○並介
      紹其與綽號「董仔」認識；本次係因其缺錢用，請甲○○
      跟「董仔」問是否可以幫忙帶毒品賺外快，「董仔」同意
      後再叫甲○○安排其去大陸運輸毒品；扣案海洛因是在大
      陸廣東珠海蓮花路某酒店由「董仔」所交付，其即綁在前
      腹，「董仔」答應之費用為10萬元；「董仔」交待其安全
      出關後，即打電話通知，再到桃園市○○路麥當勞，會有
      人打其0000-000000 號行動電話聯絡取貨等語（97年8 月
      13 日 詢問筆錄）。經本院調閱被告與甲○○旅客入出境
      紀錄查詢，被告與甲○○亦均於97年5 月20日均在高雄搭
      乘ＢＲ829 號班機出境（澳門），並於同月24日自香港搭
      乘ＢＲ866 號班機至中正機場入境。然因被告於警詢及偵
      查時已陳稱此次出國機票食宿均自己出的，沒有人提供機
      票錢等語（偵查卷第7 、34頁），而就甲○○是否知悉被
      告要帶毒品回台，被告或稱：知道，因為是他介紹我跟對
      方認識的；或稱：要帶毒品的事都是對方跟我談的，因為
      甲○○認識對方比較久，所以我認為他應該知道他們要我
      帶毒品進來的事情等語（97年9 月9 日詢問筆錄）；或稱
      ：我認為是他帶我出去的，所以他應該知道（97年9 月23
      日筆錄），所述內容前後未盡一致。就被告此次出國之機
      票，被告或稱係由「董仔」託人購買再託甲○○拿給伊等
      語（97年8 月13日詢問筆錄）；或稱是甲○○安排好出境
      時間，再將機票交付等語，所述亦非相符。經本院傳喚證
      人甲○○，亦因所在不明無法傳訊，被告之辯護人則捨棄
      傳訊證人甲○○，是並無證據可資證明被告嗣後改稱內容
      為真正，自以被告於警詢之陳述距案發較近，較少接受干
      擾、污染，內容應較可信。至其嗣後改稱，應係意圖混淆
      事實、延滯訴訟之進行，並規避自己之責任，自無可採。
      被告確有自香港運輸、私運海洛因至桃園國際機場進口之
      事實，已堪認定。
  (二)、按「行為人對於構成犯罪之事實，預見其發生而其發生並
      不違背其本意者，以故意論。」刑法第13條第2 項定有明
      文。本件被告雖非直接目睹所帶之物品內容，但被告就
      其何以將扣案物品以束褲藏放於腹部，於本院訊問時陳稱
      ：（法官問：是否是怕被人查到？）應該是等語（97年8
      月13日詢問筆錄），顯見其亦知受託帶之物應屬違法物
      品。且被告前於93年間曾因施用第二級毒品安非他命經本
      院裁定送觀察勒戒，有台灣高等法院被告前案紀錄表可參
      ，其對海洛因為第一級毒品，且不得持有、運輸、私運進
      口，亦難諉為不知。況由被告於攜帶扣案海洛因磚2 塊入
      境時，並未將之放置於行李箱內，猶因貪圖報酬，以穿著
      束褲並藏置其內以規避海關或警方檢查，顯見其對所帶
      之物縱屬我國毒品危害防制條例所列第一級毒品海洛因，
      及屬我國懲治走私條例規定禁止私運進口之管制物品，亦
      不違背其本意，其具有運輸、運送海洛因之不確定故意甚
      明。所辯應屬避重就輕之語，委無足採，被告犯行洵堪認
      定。
二、按海洛因為毒品危害防制條例第2 條第2 項第1 款所定之第
    一級毒品，且屬行政院依懲治走私條例第2 條第4 項授權公
    告之「管制物品項目及其數額」所列甲項第4 款之管制進出
    口物品，依法不得持有、運輸或私運進口。被告基於不確定
    故意，自香港運輸並私運管制毒品海洛因進入我國國境，核
    其所為，係犯毒品危害防制條例第4 條第1 項之運輸第一級
    毒品罪及懲治走私條例第2 條第1 項之私運管制物品進口罪
    。公訴人認被告係以直接故意為之，尚有誤會。被告與交付
    海洛因之不詳姓名成年男子間，就上開犯行互有犯意聯絡行
    為分擔，為共同正犯。被告持有第一級毒品海洛因之低度行
    為，為運輸毒品之高度行為所吸收，不另論罪。至被告與其
    至機場後所欲交付海洛因之人間，並無證據證明亦有犯意聯
    絡或行為分擔，自無從論以共同正犯。被告係以一行為觸犯
    運輸第一級毒品罪及私運管制物品進口罪，為想像競合犯，
    應從較重之運輸第一級毒品罪處斷。被告於92年間因偽造文
    書案件經台灣新竹地方法院以92竹北簡字第209 號判處有期
    徒刑5 月確定，復因妨害公務案件，經同一法院以93竹簡字
    第556 號判處有期徒刑3 月，二案接續執行至94年1 月14
    日執行完畢，有台灣高等法院被告前案紀錄表在卷可憑，其
    於五年內再犯本件有期徒刑以上之罪，為累犯，惟因被告所
    犯為死刑、無期徒刑之罪，依法不得加重。又被告係基於不
    確定故意而有本件犯行，其運輸入境之海洛因淨重702.62
    公克，與其他動輒數十公斤或數公斤者有異，其運輸之毒品
    未及流入市面即為警查獲，對國人身心健康尚未造成戕害，
    且僅屬俗稱「交通」之次要角色，尚非居於幕後策劃之主要
    人員，復因一時貪念致罹重典，惟犯罪所圖得金額尚未取得
    ，衡酌其犯罪情節，如處以法定最低刑之無期徒刑，猶嫌過
    重，其犯罪情狀尚堪憫恕，茲依刑法第59條之規定，酌予減
    輕其刑。爰審酌被告自承僅受有國中教育，係因一時貪念致
    觸法網，惟所圖得金額尚未取得，運輸之海洛因甫進入我國
    即為警查獲，尚未造成毒害，及其犯罪動機、目的、手段、
    犯罪後態度等一切情狀量處如主文所示之刑，並依法宣告褫
    奪公權五年。
四、扣案之海洛因磚2 塊（淨重702.62公克，純度83.07%，純質
    淨重583.67 公 克），屬第一級毒品，不問屬於犯人與否，
    應依毒品危害防制條例第十八條第一項前段規定諭知沒收銷
    燬之。又鑑定機關法務部調查局鑑驗毒品秤重主要係以傾倒
    ，必要時亦會輔以刮杓刮取之方式，儘可能將原送驗包裝袋
    內毒品與包裝袋分離後各別秤重，所得毒品重量稱為淨重，
    包裝袋重量則以空包裝重稱之，然無論依上述何種方式分離
    ，原送驗包裝袋內均仍會有微量毒品成分殘留，堪認本件用
    以包裝第一級毒品海洛因磚2 塊之牛皮紙並未與海洛因完全
    析離，是就該直接包裝海洛因磚2 塊之牛皮紙，應一併依毒
    品危害防制條例第18條第1 項前段諭知沒收銷燬之。本件以
    牛皮紙包裝之第一級毒品海洛因磚2 塊外層另以保鮮膜包覆
    ，該保鮮膜係用以包裹毒品，便於帶，另扣案被告穿著之
    女用束褲2 件係用以藏放、固定毒品，自均屬供運輸毒品所
    用之物，且均為該不詳姓名共犯所有及提供，與扣案之海洛
    因既無不可析離而無法個別宣告沒收情事，應依毒品危害防
    制條例第十九條第一項之規定宣告沒收。本件報酬5 萬元因
    被告尚未取得，不予宣告沒收。
據上論斷，應依刑事訴訟法第299條第1項前段，毒品危害防制條
例第4條第1項、第18條第1項前段、第19條第1項，懲治走私條例
第2 條第1 項、第11條，刑法第11條前段、第28條、第55條、第
47條、第59條、第37條第2 項，判決如主文。
本案經檢察官陳仁傑到庭執行職務。
中    華    民    國    97    年    11    月    4     日
                  刑事第一庭  審判長法  官  呂永福
                                    法  官  顧正德
                                    法  官  宣玉華
以上正本證明與原本無異。
如不服本判決，應於判決送達後10日內向本院提出上訴狀（應附
繕本），其未敘述上訴理由者，應於上訴期間屆滿後20日內補提
理由書狀於本院，上訴於臺灣高等法院。
                                    書記官  簡慧瑛
中    華    民    國    97    年    11    月    4     日
附錄：本案論罪科刑法條全文
毒品危害防制條例第4條
製造、運輸、販賣第一級毒品者，處死刑或無期徒刑；處無期徒
刑者，得併科新台幣一千萬元以下罰金。
製造、運輸、販賣第二級毒品者，處無期徒刑或七年以上有期徒
刑，得併科新台幣七百萬元以下罰金。
製造、運輸、販賣第三級毒品者，處五年以上有期徒刑，得併科
新台幣五百萬元以下罰金。
製造、運輸、販賣專供製造或施用毒品之器具者，處一年以上七
年以下有期徒刑，得併科新台幣一百萬元以下罰金。
前四項之未遂犯罰之。
懲治走私條例第2條
私運管制物品進口﹑出口逾公告數額者，處七年以下有期徒刑，
得併科新台幣二十萬元以下罰金。
以犯前項之罪為常業者，處三年以上十年以下有期徒刑，得併科
新台幣三十萬元以下罰金。
第一項之未遂犯罰之。
第一項所稱管制物品及其數額，由行政院公告之。


司法院資訊處製作；財團法人民間司法改革基金會備份。
